臺灣屏東地方法院刑事判決　　　　　　　　　　　　　九十一年度訴字第七五一號
　　公　訴　人　臺灣屏東地方法院檢察署檢察官
　　被　　　告　甲○○
　　指定辯護人　本院公設辯護人己○○
右列被告因偽造文書案件，經檢察官提起公訴（九十一年度偵字第三七六０號），本
院判決如左：
    主  文
甲○○連續意圖供行使之用，而偽造有價證券，處有期徒刑年貳月。未扣案已經行
使之偽造丙○○、佘勝凱、丁○○、乙○○名義合會標單各壹張均沒收；偽造之丙○○名義、面額新臺幣壹萬元、發票日為民國八十八年三月一日之本票共陸拾張，偽造
之佘勝凱名義、面額新臺幣壹萬元、發票日為民國八十八年六月一日之本票共伍拾柒
張，偽造之丁○○名義、面額新臺幣壹萬元、發票日為民國八十九年一月一日之本票
共伍拾張，偽造之乙○○名義、面額新臺幣壹萬元、發票日為民國八十九年二月一日
之本票共伍拾張均沒收。
    事  實
一、甲○○於民國八十七年七月間，在其位於屏東縣萬丹鄉社中村三十八之十六號住
    處，召集丙○○、戊○○、丁○○、乙○○等人組成含會首共七十會之合會，並
    自任會首，約定採內標制，每會新臺幣（下同）一萬元，會期自八十七年七月一
    日起，於每月一日開標，每逢三月十日、九月十日各加開一會，得標會員須簽發
    本票交會首以擔保爾後會款之給付，並由會首持向活會會員收取會款。詎甲○○
    竟基於意圖為自己不法所有而詐欺取財、行使偽造標單私文書及意圖供行使之用
    而偽造有價證券之概括犯意，而為左列行為：
  (一)於八十八年三月一日即上開合會第十期投標時，在上址以偽簽會員丙○○署押並
    記載標金四千元方式偽造標單持以行使而得標，足以生損害於丙○○及各活會會
    員，致該期各活會會員因陷於錯誤而如數交付會款，甲○○猶以在本票上偽簽丙○○署押並持利用不詳姓名且不知情之人偽刻之丙○○印章製作印文方式，偽造
    發票人為丙○○、發票日八十八年三月一日、面額為一萬元之本票六十張，交付
    予丙○○以外之活會會員以為掩飾，詐得活會會員所繳會款三十六萬六千元。
  (二)於八十八年六月一日即上開合會第十四期投標時，在上址以偽簽會員戊○○用以
    參加該會合之名義人佘勝凱之署押，並記載標金四千元方式，偽造標單持以行使
    而得標，足以生損害於戊○○、佘勝凱及各活會會員，致該期各活會會員因陷於
    錯誤而如數交付會款，甲○○猶以在本票上偽簽佘勝凱署押並持利用不詳姓名且
    不知情之人偽刻之佘勝凱印章製作印文方式，偽造發票人為佘勝凱、發票日八十
    八年六月一日、面額為一萬元之本票五十七張，交付予戊○○以外之活會會員以
    為掩飾，詐得活會會員所繳會款三十四萬八千元。
  (三)於八十九年一月一日即上開合會第二十二期投標時，在上址以偽簽會員丁○○署
    押並記載標金四千元方式偽造標單持以行使而得標，足以生損害於丁○○及各活
    會會員，致該期各活會會員因陷於錯誤而如數交付會款，甲○○猶以在本票上偽
    簽丁○○署押並持利用不詳姓名且不知情之人偽刻之丁○○印章製作印文方式，
    偽造發票人為丁○○、發票日八十九年一月一日、面額為一萬元之本票五十張，
    交付予丁○○以外之活會會員以為掩飾，詐得活會會員所繳會款三十萬六千元。
  (四)於八十九年二月一日即上開合會第二十三期投標時，在上址以偽簽會員乙○○署
    押並記載標金四千元方式偽造標單持以行使而得標，足以生損害於乙○○及各活
    會會員，致該期各活會會員因陷於錯誤而如數交付會款，甲○○猶以在本票上偽
    簽乙○○署押並持利用不詳姓名且不知情之人偽刻之乙○○印章製作印文方式，
    偽造發票人為乙○○、發票日八十九年二月一日、面額為一萬元之本票五十張，
    交付予乙○○以外之活會會員以為掩飾，詐得活會會員所繳會款三十萬六千元。
二、案經丙○○、戊○○、丁○○、乙○○訴由臺灣屏東地方法院檢察署檢察官偵查
    起訴。
    理  由
一、訊據被告甲○○對其前揭犯罪事實均自白不諱，核與告訴人丙○○、戊○○、丁○○、乙○○之指述情節相符，並有合會會單、偽造之本票影本七張在卷可稽，
    堪信為真。經查，被告甲○○於本院訊問時雖自承其右揭時地係依各該期活會人
    數偽造本票，惟各該期活會會員既包括遭被告冒標並冒用其名義偽造本票之人，
    依常理，被告甲○○自不可能將偽造之本票交付予該名義人，故可認為被告甲○○各該次偽造本票之張數，應較各該期活會之會員人數少一；又被告甲○○既自
    承其各次冒標均係以四千元之高價得標，則核算其各次詐得金額如下（計算式：
    會款基本數額扣除該期標金後之數額×活會之人數＝該期活會會員交付財物數額
    ）：
  (一)第一０期（八十八年三月一日）－
    （一０、０００元－四、０００元）×六一（活會）＝三六六、０００元
  (二)第一四期（八十八年六月一日）－
    （一０、０００元－四、０００元）×五八（活會）＝三四八、０００元
  (三)第二二期（八十九年一月一日）－
    （一０、０００元－四、０００元）×五一（活會）＝三０六、０００元
  (四)第二三期（八十九年二月一日）－
    （一０、０００元－四、０００元）×五一（活會）＝三０六、０００元
    綜上共計被告甲○○右揭詐得活會會款總額為一百三十二萬六千元。本件被告犯
    罪事證已臻明確，應依法論科。
二、依我國互助會之習慣，標會時會員多在空白紙上填載金額並簽名，表示其所願承
    諾之標息，並以所出標息高者為得標之人，本件被告甲○○所召募上開互助會之
    投標方式亦復如此，業據其於本院審理時供承在卷，是以其標單上所填載之金額
    及簽名等文字，依習慣既足以表示其用意，應按刑法第二百二十條第一項之規定
    ，以文書論，而其冒簽之姓名，亦不失為偽造署押。核被告甲○○於上開合會標
    會時，在空白紙上書寫丙○○、佘勝凱、丁○○、乙○○姓名，並填寫競標利息
    之數字，足以生損害於丙○○、佘勝凱、丁○○、乙○○等人之行為，係犯刑法
    第二百二十條第一項、第二百十條之偽造私文書罪；其偽造署押之行為為偽造私
    文書之部分行為，不另論罪。被告甲○○持上開偽造之標單進而參加投標，係犯
    刑法第二百十六條、第二百十條之行使偽造之私文書罪；其上開偽造私文書之低
    度行為，為行使偽造私文書之高度行為所吸收，不另論罪。又被告意圖為自己不
    法之所有，假冒丙○○、佘勝凱、丁○○、乙○○等人名義標取上開互助會會款
    ，以偽造私文書之方式為詐術，使各活會會員陷於錯誤而交付會款之行為，係犯
    刑法第三百三十九條第一項之詐欺取財罪。被告甲○○各該次以一個詐欺行為，
    向多數活會會員詐取財物，應依刑法第五十五條前段想像競合之例，均從一重之
    詐欺取財罪處斷。被告甲○○上開連續多次詐欺取財犯行，時間緊接，手法相同
    ，觸犯構成要件同一之罪名，顯係基於概括犯意反覆為之，為連續犯，應依刑法
    第五十六條規定以一罪論，並加重其刑。又被告甲○○偽造丙○○、佘勝凱、丁○○、乙○○等人名義簽發本票，並持以行使交付予各活會會員之行為，係犯刑
    法第二百零一條第一項之偽造有價證券罪；其利用不知情之人偽刻丙○○、佘勝
    凱、丁○○、乙○○等人印章，為間接正犯，而偽造丙○○、佘勝凱、丁○○、
    乙○○等人印章後，用以偽造有價證券，該偽造印章之行為係偽造有價證券之階
    段行為，不另論罪；又其偽造有價證券後進而持以行使，其行使之輕行為應為偽
    造之重行為所吸收，不另論罪。被告甲○○前揭四次偽造有價證券行為，各係於
    同一時間、地點，同時偽造同一被害人之本票多張，侵害同一人之財產法益，各
    該次偽造行為應成立接續犯；惟其先後四次偽造有價證券犯行，時間緊接，犯罪
    構成要件相同，顯係基於概括之犯意所為，應依刑法第五十六條連續犯之規定以
    一罪論，並加重其刑。又被告甲○○所犯上開連續詐欺、連續行使偽造私文書及
    連續偽造有價證券罪間有方法結果之牽連關係，應依刑法第五十五條後段牽連犯
    之例，從一重之偽造有價證券罪處斷。
三、爰審酌被告甲○○之年齡、智識程度、其前未曾受任何刑之宣告，有臺灣高等法
    院被告全國前案紀錄表及臺灣屏東地方法院檢察署刑案資料查註紀錄表各一份在
    卷可按，素行尚可；而其本件犯罪所詐欺之對象，多為收入非豐，以日常克己減
    省之小錢，寄望予信賴之人以謀保障者，乃其仍背於誠信，冒用會員名義標會以
    詐取錢財，而依其生活狀況小康，竟於不滿一年期間內，以此方式詐取前開現金
    及利益，共計偽造本票二百一十七張，詐得金額一百三十二萬六千元，對於法益
    所造成之侵害程度非輕；及其犯罪後能坦承犯行，並與被害人等達成和解，有和
    解書一份在卷可參，犯後態度尚可等一切情狀，量處如主文所示之刑，以資儆懲
    。
四、被告甲○○右揭時地偽造之丙○○、佘勝凱、丁○○、乙○○名義合會標單各一
    張為被告甲○○所有並供本件犯罪所用之物，雖未經扣案，然既無事實可認為已
    經滅失，依刑法第三十八條第一項第二款規定沒收之，各該標單上偽簽之「丙○○」、「佘勝凱」、「丁○○」、「乙○○」署押既連同標單一併沒收，故不另
    依刑法第二百十九條為沒收之諭知。又偽造之丙○○名義，面額新臺幣壹萬元，
    發票日為民國八十八年三月一日之本票共六十張，偽造之佘勝凱名義，面額新臺
    幣壹萬元，發票日為民國八十八年六月一日之本票共五十七張，偽造之丁○○名
    義，面額新臺幣壹萬元，發票日為民國八十九年一月一日之本票共五十張，偽造
    之乙○○名義，面額新臺幣壹萬元，發票日為民國八十九年二月一日之本票共五
    十張，為刑法第二百零五條所稱偽造之有價證券，應為沒收之諭知。又被告甲○○利用不詳姓名且不知情之人偽刻，並持以供上開偽造有價證券犯行使用之丙○○、佘勝凱、丁○○、乙○○等四人印章各一枚，既經被告甲○○供稱業已於前
    揭犯行後丟棄而滅失，復無其他證據可認其尚存在，爰不另為沒收之諭知，附此
    敘明。
據上論斷，應依刑事訴訟法第二百九十九條第一項前段，刑法第二百零一條第一項、
第二百十六條、第二百十條、第二百二十條、第三百三十九條第一項、第五十六條、
第五十五條、第二百零五條、第三十八條第一項第二款，判決如主文。
本案經檢察官黃莉琄到庭執行職務
中      華      民      國    九十一    年    十  二    月    十  七    日
                                      臺灣屏東地方法院刑事第四庭
                                          法  官   陳松檀
右正本證明與原本無異。
如不服本判決應於收受本判決後送達後十日內向本院提出上訴書狀，其未敘述上訴理
由者，並得於提起上訴後十日內向本院補提理由書狀（均須按他造當事人之人數附繕
本 ）「切勿逕送上級法院」
                                          書記官   張福山
中      華      民      國    九十一    年    十  二    月    十  七    日
附錄本案論罪科刑法條：
刑法第二百零一條
意圖供行使之用，而偽造、變造公債票、公司股票或其他有價證券者，處三年以上十
年以下有期徒刑，得併科三千元以下罰金。
行使偽造、變造之公債票、公司股票或其他有價證券，或意圖供行使之用，而收集或
交付於人者，處一年以上七年以下有期徒刑，得併科三千元以下罰金。
刑法第二百一十六條
行使第二百十條至第二百十五條之文書者，依偽造、變造文書或登載不實事項或使登
載不實事項之規定處斷。
刑法第二百一十條
偽造、變造私文書，足以生損害於公眾或他人者，處五年以下有期徒刑。
中華民國刑法第三百三十九條
意圖為自己或第三人不法之所有，以詐術使人將本人或第三人之物交付者，處五年以
下有期徒刑、拘役或科或併科一千元以下罰金。
以前項方法得財產上不法之利益或使第三人得之者，亦同。
前二項之未遂犯罰之。
